臺灣新北地方法院民事判決
111年度國小上字第1號
上  訴  人  楊晉聲  
被  上訴人  臺灣新北地方法院

法定代理人  陳賢慧  
上列當事人間請求國家賠償事件，上訴人對於民國110年12月28
日本院板橋簡易庭110年度板國小字第4號第一審判決提起上訴，
本院判決如下：
    主  文
上訴駁回。
第二審訴訟費用新臺幣1,500元由上訴人負擔。
    理  由
一、按對於小額程序之第一審裁判之上訴，非以其違背法令為理
    由，不得為之；上訴狀內應記載上訴理由，表明：（一）原
    判決所違背之法令及其具體內容。（二）依訴訟資料可認為
    原判決有違背法令之具體事實，民事訴訟法第436條之24第2
    項、第436條之25分別定有明文。本件上訴人提起上訴，以
    原判決違背強制執行法第50條、第16條、第18條、非訟事件
    法第51條、第56條第2項、國家賠償法第10條、民事訴訟法
    第278條規定而應予廢棄等語，核其上訴理由，可認對於原
    判決違背法令之情事，已有具體之指摘，是上訴人提起本件
    上訴，應認為已具備合法要件，合先敘明。
二、上訴意旨略以：
(一)被上訴人於本院108年司執字第54348號強制執行事件(下稱
    系爭強制執行程序)中，依臺灣臺北地方法院107年度店他字
    第20號確定訴訟費用裁定，自民國108年5月14日起至109年6
    月3日止扣押上訴人郵局存款新臺幣(下同)16,014元及玉山
    證券股票元大S&P原油800股長達1年多，然上訴人108年5月1
    4日郵局存款金額已足以清償執行債權15,612元，並無被上
    訴人所稱不足2元情形，且扣押上開股票1股已超過不足債權
    額10倍，被上訴人扣押行為不符合強制執行法第50條規定；
    又被上訴人於108年6月26日曾函告5天後撤銷關於股票扣押
    命令，卻未撤銷為有過失，致上訴人於扣押期間無法自主買
    賣股票，損失股票利益13,704元。又任何人皆可在台灣證券
    交易所查詢股票漲跌之公開資訊，以上訴人未舉證股票利益
    損失，駁回上訴人國家賠償請求，與民事訴訟法第278條規
    定不合。
(二)上訴人於108年5月23日就系爭強制執行程序提出異議，被上
    訴人司法事務官認異議無理由未送請法院裁定即直接駁回，
    其後上訴人就駁回裁定提出異議，移送被上訴人法院後，法
    院也未裁定上訴人供擔保停止執行。上訴人109年6月1日曾
    向被上訴人聲請利益損失補償，但被上訴人未為查證，遲至
    109年12月21日先終結執行程序，再以執行程序終結為由駁
    回上訴人聲請，違反強制執行法第16條、第18條、非訟事件
    法第51條、第56條第2項、國家賠償法第10條規定。爰提起
    上訴，求予廢棄原判決等語。
三、經查：
(一)按當事人主張有利於己之事實者，就其事實有舉證之責任。
    但法律別有規定，或依其情形顯失公平者，不在此限；事實
    於法院已顯著或為其職務上所已知者，無庸舉證。前項事實
    ，雖非當事人提出者，亦得斟酌之。但裁判前應令當事人就
    其事實有辯論之機會，民事訴訟法第277條、第278條分別定
    有明文。次按查封動產，以其價格足清償強制執行之債權額
    及債務人應負擔之費用者為限，強制執行法第50條定有明文
    。觀諸原判決理由認本件依上訴人所提被上訴人108年6月27
    日民事執行處函、109年6月4日執行命令、拒絕賠償書等件
    ，無從認定被上訴人之「公務員於執行職務行使公權力時有
    故意或過失」不法侵害上訴人權利，故駁回上訴人國家賠償
    請求，並未認定上訴人未舉證股票利益損失，且股票價格尚
    需查詢始可得知，自非於法院已顯著或為職務上所已知之事
    實，自應由當事人負舉證責任。上訴人主張任何人皆可在台
    灣證券交易所查詢股票漲跌之公開資訊，以上訴人未舉證股
    票利益損失，駁回上訴人國家賠償請求，與民事訴訟法第27
    8條規定不合云云，容有誤解。又依上訴人所提前開拒絕賠
    償書記載：臺灣臺北地方法院依該院107年度店他字第20號
    確定訴訟費用裁定為執行名義，聲請執行上訴人15,612元及
    自108年3月6日起至清償日止，按年息5%計算之利息，經被
    上訴人扣押上訴人樹林迴龍郵局存款16,014元，扣除手續費
    250元後，實際扣得15,764元，及玉山證券板橋分公司保管
    上訴人之元大S&P原油正股票800股，經計算本案債權本息金
    額共15,766元，如以扣得之郵局存款計算，尚不足2元…又上
    訴人於108年5月23日、7月5日、8日先後具狀異議，主張執
    行名義未合法送達、債權金額計算有誤，經司法事務官於10
    8年7月17日裁定駁回異議後，又經本院板橋簡易庭以108年
    度板事聲字第9號、本院民事庭於109年9月24日以109年度簡
    抗字第24號分別裁定駁回異議及抗告等語(原審卷第19、20
    頁)；而108年6月27日民事執行處函則記載：本件不足額僅2
    元，如逾期未表示意見，則視為全額清償，本院即核發收取
    存款命令，並撤銷108年5月14日扣押股票之執行命令(原審
    卷第15頁)；又109年6月4日執行命令則係於撤銷108年5月14
    日扣押股票之執行命令(原審卷第17頁)，足見上訴人郵局存
    款原雖有16,014元，然扣除郵局收取之扣押手續費250元後
    ，僅餘15,764元尚不足清償執行債權本息15,766元，且於執
    行程序中債權人得請求之利息為「自108年3月6日起至清償
    日止」按年息5%計算之利息，此部分利息債權總額於清償日
    屆至前尚無從確定，則被上訴人扣押上訴人上開股票800股
    ，尚難認有違反強制執行法第50條規定超額執行之情形。
(二)上訴人雖又主張其於108年5月23日系爭強制執行程序曾提出
    異議，被上訴人司法事務官認異議無理由未送請法院裁定即
    直接駁回，其後上訴人就駁回裁定提出異議，移送被上訴人
    法院後，法院也未裁定上訴人供擔保停止執行。上訴人109
    年6月1日曾向被上訴人聲請利益損失補償，但被上訴人未為
    查證，遲至109年12月21日先終結執行程序，再以執行程序
    終結為由駁回上訴人聲請，違反強制執行法第16條、第18條
    、非訟事件法第51條、第56條第2項、國家賠償法第10條規
    定云云。然按當事人或利害關係人，對於執行法院強制執行
    之命令，或對於執行法官、書記官、執達員實施強制執行之
    方法，強制執行時應遵守之程序，或其他侵害利益之情事，
    得於強制執行程序終結前，為聲請或聲明異議。但強制執行
    不因而停止。前項聲請及聲明異議，由執行法院裁定之。不
    服前項裁定者，得為抗告。執行法院對於前條之聲請，聲明
    異議或抗告認為有理由時，應將原處分或程序撤銷或更正之
    。執行法院於前項撤銷或更正之裁定確定前，因必要情形或
    依聲請定相當並確實之擔保，得以裁定停止該撤銷或更正裁
    定之執行，強制執行法第12條、第13條第1項、第2項定有明
    文。又依強制執行法第30條之1準用民事訴訟法第240條之4
    第2項規定，司法事務官認異議有理由時，應另為適當之處
    分，認異議為無理由者，則應送請法院裁定之。本件被上訴
    人於系爭強制執行程序聲明異議，並非提起異議之訴，就其
    聲明異議之處理、是否裁定停止執行，應適用者為前述強制
    執行法規定、準用前開民事訴訟法規定，而依上訴人主張被
    上訴人司法事務官就其聲明異議處理與前開民事訴訟法第24
    0條之4第2項規定並無不合，且聲明異議並非法定停止執行
    事由，法院並無應裁定供擔保停止執行之義務。況且，上訴
    人之異議最終為本院以109年度簡抗字第24號裁定駁回抗告
    確定，其異議自無從准許。從而，上訴人主張被上訴人所為
    違反非訟事件法第51條、第56條第2項規定，或違反強制執
    行法第16條、第18條關於提起異議之訴時，法院得撤銷強制
    執行或裁定供擔保停止執行規定，亦非可採。另按依國家賠
    償法請求損害賠償時，應先以書面向賠償義務機關請求之。
    賠償義務機關對於前項請求，應即與請求權人協議。協議成
    立時，應作成協議書，該項協議書得為執行名義，為國家賠
    償法第10條所明定，本件被上訴人認應拒絕上訴人國家賠償
    請求、協議不成，而作成前開拒絕賠償書並已敘明拒絕賠償
    之理由，尚無違反國家賠償法第10條規定情形。
(三)另依民事訴訟法第436條之32第2項規定，同法第469條第6款
    之判決不備理由或理由矛盾之當然違背法令事由，於小額事
    件之上訴程序並不準用。是於小額事件中所謂違背法令，並
    不包含認定事實錯誤、取捨證據不當或就當事人提出之事實
    或證據疏於調查或漏未斟酌之判決不備理由情形。上訴意旨
    仍爭執被上訴人於108年6月26日曾函告5天後撤銷關於股票
    扣押命令，卻未即時撤銷為有過失等節，顯僅就原判決認定
    之事實再為爭執，此部分因未具體指摘原判決有何違背法令
    之處，並非合法之上訴理由。
四、綜上所述，原判決並無上訴人所指違背法令情事，且依上訴
    意旨足認本件上訴為無理由，爰不經言詞辯論，逕以判決駁
    回上訴人之上訴。
五、本件第二審訴訟費用應依民事訴訟法第436條之32第1項準用
    第436條之19條第1項規定，確定其數額為1,500元，由上訴
    人負擔。
六、據上論結，本件上訴為無理由，依民事訴訟法第436條之29
    第2款、第436條之32第1項、第2項、第449條第1項、第436
    條之19第1項、第78條，判決如主文。
中　　華　　民　　國　　111 　年　　12　　月　　1 　　日
                  民事第四庭  審判長法  官  張筱琪
                                    法  官  古秋菊
                                    法  官  許品逸
以上正本證明與原本無異。
本判決不得上訴。
中　　華　　民　　國　　111 　年　　12　　月　　9 　　日
                                    書記官  邱雅珍